【裁判字號】    97,訴,2058
【裁判日期】    980630
【裁判案由】    違反懲治走私條例
【裁判全文】
臺灣臺南地方法院刑事判決              97年度訴字第2058號
公  訴  人  臺灣臺南地方法院檢察署檢察官
被      告  己○○
            丁○○
            甲○○
上列被告等因違反懲治走私條例案件，經檢察官提起公訴（97年
度偵字第219號），本院判決如下：
    主  文
己○○、丁○○、甲○○均無罪。
    理  由
一、公訴意旨略以：同案被告戊○○為高雄市小港籍漁船「富春
    盛號」船長（戊○○因本案所為之私運管制物品進口逾公告
    數額犯行，業經本院先行審結判決有罪確定，現於臺灣澎湖
    監獄執行中），被告己○○、丁○○、甲○○三人均為「富
    春盛號」船員。戊○○於民國96年12月7日接獲姓名年籍不
    詳綽號「阿財」之成年男子電話，邀約其帶船至外海私運高
    接梨穗進口，並言明給予戊○○新臺幣（下同）5萬元、船
    員每人2萬元之酬勞。戊○○乃應允之，旋即糾集被告己○○、丁○○、甲○○三人，共同於96年12月8日上午駕駛「
    富春盛號」漁船，自台南市安平漁港申報出海，於翌（9 ）
    日21時許，在東經119度30分、北緯22度49分之澎湖外海，
    自不知名之商船接駁422箱（每箱640支，合計270,080支）
    總重量計達6,330公斤已逾行政院公告管制進口物品數額之
    高接梨穗，置入「富春盛號」漁船密窩，旋即於翌日（10
    日）回航，並於同日16時許，私運上開管制物品進入臺南市
    安平漁港，停泊在遠洋魚市場右前方碼頭。迨至同日23時30
    分許，戊○○見夜已深沈，即以電話另行招來同案被告乙○○協同與「阿財」找來之不詳姓名運送人員數名，共同將「
    富春盛號」漁船內之高接梨穗搬運至接駁膠筏上（同案被告
    乙○○因本案所為之協助運送已走私進口物品行為，亦由本
    院先行審結判決有罪確定）。因「富春盛號」漁船進入安平
    漁港時，經行政院海巡署南部地區巡防局第五二岸巡大隊（
    下稱海巡署）安平漁檢所人員實施安檢時發現並無漁貨，認
    有可疑而予以監控，嗣於戊○○、乙○○等人正在搬運之際
    ，旋即上前予以查獲，並當場查扣上開已逾行政院公告管制
    進口物品數額之高接梨穗等情節，因認被告己○○、丁○○
    、甲○○三人與同案被告戊○○共犯懲治走私條例案第2條
    第1項之私運管制物品進口逾公告數額罪嫌。
二、檢察官認為被告三人涉有上開罪嫌所舉之證據：
  (一)同案被告戊○○、乙○○於警詢及偵查中之供述。
  (二)被告己○○、丁○○、甲○○於警詢及偵查中之供述。
  (三)扣案之高接梨穗422箱及搜索扣押筆錄、扣押物品目錄表。
  (四)漁船進出港檢查表、船員姓名表、高雄市政府漁業執照、中
    華民國船舶檢查證書及戊○○、己○○、甲○○、丁○○船
    員證各1份，暨現場照片7張、行政院農業委員會動植物防疫
    檢驗局高雄分局鑑定結果2份。
三、被告之答辯：
    訊據被告三人均坦承與「富春盛號」漁船船長戊○○於96年
    12月7日自台南市安平漁港申報出海，嗣於同年月10日16 時
    許返回安平漁港後，為警於同日23時30分許，在上開漁船查
    扣走私之高接梨穗樹苗等事實，但否認與同案被告戊○○有
    共同私運管制物品進口之犯意聯絡及行為分擔，並均以：其
    等係與戊○○共同出海至澎湖七美附近海域作業捕撈螃蟹，
    出海前，戊○○未告知此次出海要載運私貨，出海後，伊等
    至七美外海放置蟹籠，夜間在船艙內休息、睡覺時，戊○○
    將其等叫醒，告知有商船靠近要交付私貨載運至國內，詢問
    其等是否要幫忙載運，如協助載運至國內，每人代價2萬元
    等語，但其等均予以拒絕，不願參與違法走私行為，故均未
    協助搬運商船交運之私貨。嗣後返回安平漁港，膠筏前來接
    駁時，伊等亦未參與搬運扣案私貨等語，而均為無罪答辯。
四、程序事項：
  (一)按遠距視訊係利用法庭與其所在處所之聲音及影像相互同步
    傳送之科技設備，進行直接訊問。現行遠距視訊係在監獄或
    看守所設置一個視訊終端，作為「視訊法庭」，而「審判法
    庭」則為另一個視訊終端，連線之結果，「視訊法庭」即屬
    於「審判法庭」之延伸，如利用遠距視訊踐行交互詰問，不
    能謂非當庭詰問。又利用遠距視訊踐行交互詰問時，行詰問
    人與受詰問人之語音、表情或態度均能透過電子設備完全呈
    現，與法庭審判現場無異，自難認足以影響反詰問權之正當
    行使。至於遠距視訊，旨在增益訴訟效率並避免人犯提解之
    危險等理由而設置，採行與否，視個案之具體情形而定，刑
    事訴訟法第177條第2項規定：「證人所在與法院間有聲音及
    影像相互傳送之科技設備而得直接訊問，經法院認為適當者
    ，得以該設備訊問之。」，是遠距視訊之採行，純屬審判長
    調查證據之執行方法或細節之指揮事項，為審判長訴訟指揮
    權行使範圍。卷查本件同案被告戊○○現在臺灣澎湖監獄受
    刑，本院命該監獄於98年5月18日審判期日，提解戊○○至
    該監獄之「視訊法庭」，與本院法庭連線，當庭命戊○○供
    前具結後，以遠距視訊方式由檢察官及被告踐行交互詰問，
    此有本院98年5月8日97南院龍刑陽97訴2058字第980022798
    號函及臺灣澎湖監獄98年5月19日澎監總字第0980700395號
    函覆證人結文各1份在卷可稽（見本院卷第137、183頁）。
    是本院於98年5月18日審判期日，臺灣澎湖監獄之「視訊法
    庭」即應視為本院「審判法庭」之延伸，戊○○透過遠距視
    訊設備所呈現之聲音及影像，與在本院法庭進行交互詰問無
    異，且被告反詰問權之行使亦未受影響，自得為本案證據（
    最高法院97年台上第2537號裁判要旨參考），合先敘明。
  (二)又本判決所引用之其他供述及非供述證據（詳後引證據），
    檢察官及被告於本院言詞辯論程序終結前均未聲明異議及爭
    執，且無事實顯示係公務員因違法蒐證所取得之證據，基於
    尊重當事人對傳聞證據之處分權，及證據資料愈豐富，愈有
    助於真實發見之理念，且強化言詞辯論主義，使訴訟程序得
    以順暢進行，依刑事訴訟法之相關規定，認均有證據能力。
五、本院認為被告三人均無罪之理由：
  (一)按犯罪事實應依證據認定之，無證據不得認定犯罪事實；不
    能證明被告犯罪者，應諭知無罪之判決。刑事訴訟法第154
    條第2項、第301條第1項分別定有明文。次按刑事訴訟法上
    所謂認定犯罪事實之證據，係指足以認定被告確有犯罪行為
    之積極證據而言；如未能發現相當證據或證據不足以證明，
    自不能以推測或擬制之方法，以為裁判基礎（最高法院39年
    上字第3105號、40年臺上字第86號判例參照）。又刑事訴訟
    法第161條已於91年2月8日修正公布，其第1項規定：檢察官
    就被告犯罪事實，應負舉證責任，並指出證明之方法。因此
    ，檢察官對於起訴之犯罪事實，應負提出證據及說服之實質
    舉證責任。倘其所提出之證據，不足為被告有罪之積極證明
    ，或其指出證明之方法，無從說服法院以形成被告有罪之心
    證，基於無罪推定之原則，自應為被告無罪判決之諭知（最
    高法院92年臺上字第128號判例參照）。再按刑法第28條之
    共同正犯，以具有共同犯罪之意思聯絡，而共同實施或分擔
    實施構成犯罪事實之行為為成立要件，故認定此項要件事實
    存在所憑之證據，亦應依積極證據認定之。
  (二)經查，同案被告戊○○係高雄市小港籍漁船「富春盛號」船
    長，被告己○○、丁○○、甲○○三人為「富春盛號」船員
    。戊○○於96年12月7日接獲姓名年籍不詳綽號「阿財」之
    成年男子電話邀約其帶船至外海私運高接梨穗進口，並言明
    給予戊○○5萬元、船員每人2萬元之酬勞等情，戊○○乃應
    允之，並於96年12月7日下午4時20分與被告三人共同駕駛「
    富春盛號」漁船，自臺南市安平漁港申報出海，於作業期間
    ，在東經119度30分、北緯22度49分之我國領海以外之海域
    ，自不知名之商船接駁422箱（每箱640支，合計270,080支
    ）總重量達6, 330公斤已逾上開行政院公告管制進口物品數
    額之高接梨穗，置入「富春盛號」漁船密窩，再於同年月10
    日16時許，私運上開管制物品返回臺南市安平漁港，停泊在
    遠洋魚市場右前方碼頭。迨至同日23時30分許，戊○○另行
    招來同案被告乙○○協同與「阿財」找來之不詳姓名運送人
    員數名，共同將「富春盛號」漁船內之高接梨穗搬運至接駁
    膠筏上。惟因「富春盛號」漁船進入安平漁港時，經海巡署
    安平漁檢所人員實施安檢時發現並無何漁貨，但漁船吃水線
    深，認有可疑而予以監控，嗣於戊○○、乙○○等人正在搬
    運之際，旋即上前予以查獲，並當場查扣上開已逾行政院公
    告管制進口物品數額之高接梨穗等情節，均為被告三人所坦
    承（見本院卷第67、141頁不爭執事項），並經證人即海巡
    署安平漁港安檢人員庚○○於本院審理時證述在卷（見本院
    卷第155、156頁），復據同案被告戊○○及乙○○於警詢、
    偵查中及本院審理時均供承不諱，戊○○、乙○○部分業由
    本院先行審結，分別以戊○○觸犯違反懲治走私條例第2條
    第1項之私運管制物品進口逾公告數額罪，乙○○觸犯懲治
    走私條例第3條第2項、第1項之運送走私物品未遂罪，各均
    判處罪刑確定等情節，亦有此部分判決在卷可資參佐（見本
    院卷第107至111頁）。此外，復有扣案之高接梨穗422箱及
    搜索扣押筆錄、扣押物品目錄表、漁船進出港檢查表、船員
    姓名表、高雄市政府漁業執照、中華民國船舶檢查證書及戊○○、己○○、甲○○、丁○○船員證各1份，暨現場照片7
    張、行政院農業委員會動植物防疫檢驗局高雄分局鑑定結果
    2份、南部地區巡防局第五二岸巡大隊96年12月12日南五二
    字第0960034321號函、內政部98年1月14日台內地字第09800
    10579號函等相關證據可資憑佐，固堪肯認上述情節為真實
    。
  (三)然查，公訴人起訴被告己○○、丁○○、甲○○三人就同案
    被告戊○○所為私運扣案高接梨穗樹苗進口之犯行，其等與
    戊○○有共同私運管制物品進口之犯意聯絡及行為分擔乙節
    ，則為被告三人堅決否認，而檢察官就此部分爭點所舉之證
    據，其中同案被告戊○○固曾於檢察官96月12月11日第一次
    偵查時供稱：被告己○○、丁○○、甲○○三人在安平港卸
    貨時，也有幫忙搬運走私貨物等語（見偵查卷第16頁）。然
    其嗣於檢察官96月2月26日第二次偵訊時旋即改稱：「（問
    ：你在第一次偵訊時對檢察官說甲○○、己○○是我的船員
    ，他們有幫忙搬？）船進來我有請他們幫，他們要搬但還沒
    有搬，警察就進來了」等語（見偵查卷第39頁）；且其後於
    本院審理時以證人身份接受視訊交互詰問結果，復據其具結
    證述伊等返回安平港後，「阿財」找來之人員前來接運走私
    物品時，伊有請己○○、丁○○、甲○○三人幫忙搬卸，但
    他們說不願意賺這種錢，被告三人沒有幫忙搬私貨等意旨（
    見本院卷第169頁）。足見同案被告戊○○對於被告三人返
    港後有無共同參與搬卸交接走私物品之情節，前後陳述顯然
    不一致，是其於96月12月11日偵訊陳稱被告三人有協助搬運
    走私貨物一情，是否為真，尚非無疑，倘無其他證據可資佐
    證此部分陳述為真，自難遽採為不利被告之認定。對此，檢
    察官雖另引同案被告乙○○於警詢及偵查中之供述，並聲請
    詰問乙○○，欲證明被告三人返港後有協助交付走私貨物情
    節，然由乙○○於警詢及偵查中各供述：「（問：搬運人員
    是否有認識？富春盛號船上三名船員是否有參與？）搬運人
    員都不認識，三名船員當時搬運時沒看到，或許說他們在最
    下層的密艙。」（見警卷第17頁）、「（問：那天你在幫忙
    搬高接梨的時候，己○○與甲○○是不是有幫忙搬？）我不
    知道，我與戊○○在前面，我上去沒有多久他們（指查緝員
    警）就來了。」（見偵查卷第51頁）等語，暨於本院審理經
    檢察官詰問證述：「（問：當天在漁船那邊有無看到在庭被
    告三人？）都沒有看到，海巡人員查完，我和戊○○被抓後
    ，才看到被告三人被海巡人員從船裡面帶下來。」等語（見
    本院卷第144頁）。顯示同案被告乙○○之警詢、偵查及本
    院審理時之供證內容，均無法佐證戊○○上開96月12月11日
    偵訊供述被告三人有參與搬卸扣案走私物品等情詞為真，洵
    甚明確。除此之外，檢察官並無提出其他證據足資佐證戊○○上開96月12月11日偵訊供述為真，故不得採為不利被告之
    認定。
  (四)又被告三人於出海前或出海期間，與同案被告戊○○有無共
    同私運扣案管制物品進口之犯意聯絡及行為分擔，亦即關於
    被告三人何時知悉戊○○受「阿財」邀約走私物品進口之事
    ？被告三人知悉後有無應允參與？被告三人在澎湖外海有無
    協助接運走私物品行為等情節，同案被告戊○○係先於偵查
    中供述：「（問：誰把貨從商船上搬下來？）答：阿發船上
    的外勞從他們的船上把貨搬下來。」、「（問：你何時向船
    員說一個人要他們二萬元，叫他們在商船開近時幫忙搬貨？
    ）在商船靠近時。」、「（問：你的船員何人幫忙上貨？）
    他們沒有幫忙。全部都是阿發的工人搬的」、「（問：你出
    海前有沒有跟他們說這趟出海除了補魚還要做一些別的事？
    ）我有跟他們說有樹苗你們要不要賺，每人2萬元，他們說
    不要，我忘了是出海前或是在海上跟他們說的。」各等語（
    見偵查卷第16、44頁）；其後於本院審理時再具結證述：「
    （問：你離開時有沒有跟被告三人說要去載運高接梨穗？）
    剛開始還沒有。」、「因為我剛開始還猶豫要不要去載運，
    所以就沒有跟被告三人講。」、「（問：對方的船隻來靠你
    們時，你們船上其他船員不需要協助船隻的航行嗎？）那時
    下錨已經固定好，就不需要。」、「（問：當時三位被告有
    無協助搬運的事情？）沒有。」、「（問：你在出海前，有
    無向被告三人提過「阿財」要你們去承載高接梨穗？）沒有
    。」、「（問：你到底何時向被告三人講的？）就是他們的
    船要靠過來時，跟船上聯絡好時，才跟被告三人講的。」等
    語明確（見本院卷第162、163、165、166、173頁）。顯示
    同案被告戊○○對於被告三人出海前及出海期間有無應允與
    其共同走私並協助接運扣案管制物品進口等犯意聯絡及行為
    分擔乙節，自始至終均為否定證述，亦無從據以證明被告三
    人有共同參與走私犯行之事實，洵復明確。
  (五)參核被告三人供稱其等係與同案被告戊○○出海放置籮筐捕
    撈螃蟹，所得漁貨已至澎湖馬公港販售等情節，迭據同案被
    告戊○○於偵查中及本院審理時具結證述：「（問：你後來
    找甲○○及己○○出海是怎麼跟他們說的？）也是說出海捉
    魚，我們是出海捉螃蟹，我們螃蟹網是先丟在海裡要去收網
    的。」、「（問：這一趙甲○○及己○○做了些什麼？）我
    們是去丟螃蟹網，還沒有收起來。」、「（問：你們到那裡
    去丟螃蟹網？）我們12月10日從安平港出海，快到七股外海
    把前一天放的螃蟹的籮框收起來，當天晚上到澎湖港去賣，
    賣了八、九千元，賣完過幾個小時快天亮時就出港，到澎湖
    附近裝了那些高接梨枝，載到台南外海丟螃蟹籮框，就回來
    。」（以上見偵查卷第44、45頁）、「（問：被告三人在船
    上是負責什麼工作？）有的煮飯，有的開船，有的作業。己○○負責煮飯還有作業，作業就是丟籮筐抓螃蟹。丁○○負
    責作業兼開船。作業都需要三個人，下籮筐都需要三個人。
    四個人都會輪流開船，輪流休息，但是大部分時間都是我在
    開船。」、「（問：你有無辦法確定搬運完高接梨穗後，有
    沒有馬上回到安平港？）搬完好像有回去馬公賣螃蟹。」（
    見本院卷第162、163、166頁）等語相符。又依據卷內漁船
    進出港檢查表之記載（見警卷第24頁），「富春盛號」漁船
    於96年12月7日至96年12月10日期間之進出港檢查紀錄為：
    於96年12月7日16時20分自安平港出海（起訴書記載出海
    日為96年12月8日，應有違誤），於翌日（8日）20時進入馬
    公港。於96年12月9日凌晨3時自馬公港出海，同日下午17
    時40分再入馬公港（起訴書記載被告等人至澎湖外海接駁走
    私物品之時間為96年12月9日21時，但當時「富春盛號」漁
    船應係停靠在馬公港，故此部分起訴內容亦有錯誤）於96
    年12月10日上午8時40分再自馬公港出海，於同日下午16時
    返回安平港等情節，亦可佐證被告三人與同案被告戊○○於
    上開出海期間，確曾有多次進出澎湖馬公港口之事實無訛，
    足見被告三人陳稱其等係與同案被告戊○○出海作業捕撈螃
    蟹，並至澎湖馬公港販售等語，容有可信之處，故尚難以被
    告三人與同案被告戊○○共同出海，即遽以推認其等必有共
    同參與走私犯行之合意及行為分擔。
  (六)再查，被告三名船員於96年12月10日16時許返回安平漁港後
    ，乃至同日23時30分許為警上船查緝走私物品時，仍然留置
    在該漁船內一情，固為事實。然此係因「富春盛號」漁船預
    計於翌日半夜再出海作業，被告三人乃在船上休憩等候之情
    ，復經同案被告戊○○於本院證述：「（問：你96年12月10
    日下午四點回到安平港後，你們船員之間有無打算何時再出
    海捕魚？）有，就等高接梨穗處理完後，就要再出去。」、
    「（問：是休息幾天還是幾個小時？）因為有的籮筐還在海
    上，高接梨穗處理完後還要去收。」、「（問：12月10日下
    午4點返回安平港後，你與三名船員為何都沒有回家，仍然
    留在船上過夜？）因為我還有貨還沒有出完，明天清晨半夜
    我們還會出海去把籮筐收回來，所以三名船員才會在船上睡
    覺，因為要很早起來，我們4點就作業，所以船員都在船上
    睡覺。」等語可按（見本院卷第167、168、172頁）。是亦
    不得以被告三人於「富春盛號」漁船為警查獲時仍留置在船
    上之情事，即率予推定其等與同案被告戊○○共同犯罪。至
    於檢察官另聲請傳訊之證人庚○○即海巡署安檢人員，固據
    其於本院審理時證述：其於96年12月10日執行「富春盛號」
    漁船返回台南市安平漁港報關勤務時，被告三人並未向其告
    知船上有載運高接梨穗等語（見本院卷第155頁）。然而，
    認定不利於被告之事實，須依積極證據，不得以推測或擬制
    認定犯罪事實，已如前述，自不得以被告三人入港時保持緘
    默，並無舉發船長走私犯行之行為，即遽此推測或擬制認定
    被告三人有參與戊○○之走私情事，復無庸疑。
  (七)從而，綜上所述，本件檢察官所舉證據尚不足證明被告三人
    就同案被告戊○○所為走私犯行有何犯意聯絡及行為分擔，
    自難僅因被告三人與同案被告戊○○共同出海作業及其等於
    警上船查緝時仍留置在「富春盛號」漁船，亦無舉發船長戊○○走私犯行等事實，即遽以認定被告三人應共負走私罪責
    。此外，復查無其他證據可資證明被告己○○、丁○○、甲○○三人有何共同參與走私犯行，揆諸首段說明，基於無罪
    推定之原則，即均應對該被告三人為無罪判決。
據上論斷，應依刑事訴訟法第301條第1項，判決如主文。
本案經檢察官丙○○到庭執行職務。
中    華    民    國    98    年    6    月    30    日
                  刑事第四庭  審判長法  官  林逸梅
                                    法  官  程克琳
                                    法  官  陳淑卿
以上正本證明與原本無異。
如不服本判決應於收受本判後10日內向本院提出上訴書狀，並應
敘述具體理由。如未敘述上訴理由者，應於上訴期間屆滿後20日
內向本院補提理由書狀（均須按他造當事人之人數附繕本）「切
勿逕送上級法院」。
                                    書記官  周怡青
中    華    民    國    98    年    6    月    30    日


司法院資訊處製作；財團法人民間司法改革基金會備份。
